臺灣新竹地方法院民事裁定  
111年度監宣字第150號
聲  請  人  潘國揚  

代  理  人  陳由銓律師
相  對  人  潘美芳  

關  係  人  潘美苒  

            潘達慰  

            詹寶桂  

上列聲請人聲請監護宣告事件，本院裁定如下：
    主    文
一、宣告潘美芳（女，民國00年0月00日生，身分證統一編號：Z
    000000000號）為受監護宣告之人。
二、選定潘國揚（男，民國00年00月00日生，身分證統一編號：
    Z000000000號）為受監護宣告之人之監護人。
三、指定潘美苒（女，民國00年0月0日生，身分證統一編號：Z0
    00000000號）為會同開具財產清冊之人。
四、聲請程序費用由受監護宣告之人負擔。
    理    由
一、聲請意旨略以：聲請人為相對人之二弟，相對人未婚、無子
    女，因而與母、弟妹同住，相對人原在公司上班，以往精神
    狀況正常，惟約於15、6年前，自公司退休，隨團至印尼旅
    遊返國後，詎料，思想、觀念突然變成怪異，而與家人及親
    友漸告疏遠，彼此不相講話及有所互動，整日躲在其房內，
    足不出戶。每日皆靠聲請人等家人將食物放入其房內冰箱，
    然後相對人再至冰箱取用資以果腹。且平日甚少洗澡換衣，
    有時亂大小便於其房內。由於相對人精神不正常，並拒絕外
    出，以致未能配合政府換領新版國民身分證、健保卡、且因
    拒絕至醫院精神科接受鑑定及治療，以致迄今不克取得身心
    障礙手冊，藉以向政府申領身心殘障補助，及中低收入戶之
    補助。此外，相對人罹患精神疾病多年，未能送醫獲得適當
    之醫治。目前已不能為意思表示或受意思表示，或辨識其意
    思表示之效果。茲因相對人以往皆抗拒外出就醫。職是之故
    ，不克取得醫院之診斷書，資以佐證。聲請人為使相對人能
    獲得醫治，及獲得政府各項殘障補助及照護。爰依民法第14
    條第1項，聲請准予對相對人為監護宣告，並依民法第1111
    條規定指定聲請人為相對人之監護人，另指定相對人之胞妹
    即關係人潘美苒為會同開具財產清冊之人，以符相對人之最
    佳利益。而相對人之父潘獻文已歿，母詹寶桂現年83歲，每
    週需洗腎3次，且因車禍受傷、不良於行，故不便擔任本件
    之監護人，相對人之妹潘美苒現年59歲，受高等教育，具正
    當職業，較適合擔任本件會同開具財產清冊之人；另相對人
    大弟潘達慰，現年58歲，因經常在外地工作，故不適合擔任
    本件之監護人及會同開具財產清冊之人；聲請人，現年56歲
    ，從事裝潢業，較具經濟能力，並與相對人同住，且平日對
    相對人較為關心，適合擔任相對人之監護人等語。並提出同
    意書、親屬系統表、戶籍謄本、身分證、除戶謄本等件為證
    。
二、按對於因精神障礙或其他心智缺陷，致不能為意思表示或受
    意思表示，或不能辨識其意思表示之效果者，法院得因本人
    、配偶、四親等內之親屬、最近一年有同居事實之其他親屬
    、檢察官、主管機關或社會福利機構之聲請，為監護之宣告
    ，民法第14條第1項定有明文。
三、查本件聲請人為相對人之胞弟，有戶籍謄本及親屬系統表附
    卷可憑，聲請人為有權提起本件聲請之人，堪可認定。本件
    經本院委由鑑定人即林正修診所林正修醫師於111年4月28日
    在相對人住處就相對人之現況所為之鑑定結果認略以：相對
    人為疑似思覺失調症。相對人於鑑定中，意識清醒，對於鑑
    定人員的問題，可以部分表達，知道自己的名字，知道聲請
    人的名字，但是不承認關係，經常答非所問或嚴詞拒答。相
    對人認知及判斷能力有明顯退化。綜合相對人的精神狀態，
    日常生活功能，家庭事務及財務處理能力，研判目前相對人
    因精神障礙（疑似思覺失調症），致不能辨識其意思表示之
    效果，建議為監護之宣告等語，有該診所111年4月29日家鑑
    111045號函暨精神鑑定報告書附卷為憑，堪認相對人因上開
    精神障礙之故，致不能為意思表示、受意思表示，或不能辨
    識其意思表示之效果至明。從而，聲請人聲請宣告相對人為
    受監護宣告之人，核無不合，應予准許。
四、次按，受監護宣告之人應置監護人；法院為監護之宣告時，
    應依職權就配偶、四親等內之親屬、最近一年有同居事實之
    其他親屬、主管機關、社會福利機構或其他適當之人選定一
    人或數人為監護人，並同時指定會同開具財產清冊之人，民
    法第1110條、第1111條第1項定有明文。查相對人未婚、無
    子女，其父潘獻文已歿，其母為關係人詹寶桂，其兄弟姊妹
    方面有聲請人（二弟）、關係人潘美苒（大妹）、潘達慰（
    大弟）等人，聲請人代理人稱：相對人的精神有問題，聲請
    人要帶她去看病她都拒絕，要聲請戶籍資料、健保卡，相對
    人都拒絕配合，所以到現在都沒有看病。相對人也說媽媽不
    是她媽媽，對於手足有時候會記得有時候也不記得。關係人
    潘達慰經常在外工作，不適合擔任監護人及會同開具財產清
    冊之人等語，而聲請人願任相對人之監護人、關係人潘美苒
    願任相對人之會同開具財產清冊之人等情，業經聲請人及其
    代理人，關係人潘美苒、詹寶桂等人於本院訊問時陳述明確
    （見本院111年6月1日訊問筆錄），並有同意書在卷可憑。
    參酌上情，且關係人詹寶桂年事已高、身體違和亦不適任監
    護人之重責，是本院認由聲請人任相對人之監護人、關係人
    潘美苒任相對人之會同開具財產清冊之人，應較符合相對人
    之最佳利益，爰選定聲請人為相對人之監護人，並指定關係
    人潘美苒任相對人之會同開具財產清冊之人，以維護相對人
    之利益。又依民法第1113條準用同法第1099條、第1099條之
    1規定，於監護開始時，監護人對於受監護宣告人之財產，
    應會同會同開具財產清冊之人於2個月內開具財產清冊，並
    陳報法院，於開具完成並陳報法院前，監護人對於受監護宣
    告人之財產，僅得為管理上必要之行為，併此敘明。
五、依家事事件法第164條第2項，裁定如主文。      
中　　華　　民　　國　　111 　年　　6 　　月　　6 　　日
               家事法庭  法　　　官  林建鼎 
以上正本係照原本作成。
如對本裁定抗告，須於裁定送達後10日之不變期間內，向本院提
出抗告狀（需附繕本），並繳納抗告費新臺幣1,000元。
中　　華　　民　　國　　111 　年　　6 　　月　　6 　　日
                         書　記　官　林毓青